【裁判字號】    97,小上,2
【裁判日期】    970115
【裁判案由】    返還預收之補習費用
【裁判全文】
臺灣彰化地方法院民事裁定  97年度小上字第2號
上  訴  人  費粲儼即私立權威文理短期補習班
訴訟代理人  李慶松律師
被 上訴 人  甲○○
上列當事人間請求返還預收之補習費用事件，上訴人對於民國96
年12月4日本院彰化簡易庭96年度彰小字第1404號第一審判決提
起上訴，本院裁定如下：
    主  文
上訴駁回。
第二審訴訟費用由上訴人負擔。
    理  由
一、按對於小額程序之第一審裁判之上訴或抗告，非以其違背法
    令為理由，不得為之；上訴狀內應記載上訴理由，表明下列
    各款事項︰(一)原判決所違背之法令及其具體內容。(二)依訴訟
    資料可認為原判決有違背法令之具體事實。民事訴訟法第43
    6條之24第2項、第436條之25分別定有明文。又民事訴訟法
    第436條之32第2項規定，小額事件之上訴程序，準用同法第
    468條、第469條第1款至第5款規定。而依民事訴訟法第468
    條規定，判決不適用法規或適用不當者，為違背法令；依同
    法第469條規定，判決有該條所列各款情形之一者，為當然
    違背法令。是當事人對小額程序之第一審判決提起上訴，如
    依民事訴訟法第468條規定，以第一審判決有不適用法規或
    適用不當為理由時，其上訴狀或理由書應有具體之指摘，並
    揭示該法規之條項或其內容，若係成文法以外之法則，應揭
    示該法則之旨趣。倘為司法院解釋，或最高法院判例，則應
    揭示該判解之字號或其內容。如以民事訴訟法第469條第1款
    至第5款所列情形為理由時，其上訴狀或理由書，應揭示合
    於該條款之事實。上訴狀或理由書如未依此項方法表明，或
    其所表明者，顯與上開法條規定之情形不相合時，即難認已
    對於小額程序第一審判決之違背法令有具體之指摘，其上訴
    自難認為合法。
二、本件上訴意旨略以：
  (1)被上訴人之子游秉叡所報名者為全貫班，該產品本即以3年
    之課程為一套，並非以單科計算，始有如此優惠之價格。縱
    如原審所認，上訴人有於民國94年9月間預收3年補習費之情
    形，惟被上訴人之子自94年9月起至96年7月間，均於上訴人
    之補習班上課，就高中三年級之課程，亦已參加上課，兩造
    間就此部分，應可認為有補習契約之合意甚明。從而，被上
    訴人自應給付高中三年級課程補習之費用，原審判決僅以上
    訴人於94年間違規預收補習費用，遽為上訴人不利之認定，
    顯有違誤之處。
  (2)另學費之組成並非僅有上課之費用，尚包括書籍、教材、代
    辦費、雜費等費用，被上訴人之子對於高中三年級課程之書
    籍業已領取，該部分之費用，被上訴人亦應給付。本件被上
    訴人所爭執者僅係三年級課程中之電子學一科課程，因上訴
    人於彰化開班致其子無法前往上課，然原審卻自行將上訴人
    之主張擴張至三年級之課程均未上，而判令上訴人應退還新
    台幣3萬元之補習費，亦有違誤之處。
  (3)被上訴人之子對於高中三年級之共同科目部分，均已參加補
    習，對於電子學科目亦曾至彰化班上課一次，且上訴人亦於
    96年11月23日於員林班開設電子學課程，並以存證信函通知
    被上訴人轉知其子前往上課，是以，上訴人應履行之給付義
    務，均已履行，被上訴人自不得請求上訴人退還補習費用，
    原審未慮及此，遽為上訴人不利之認定，殊有違誤之處等語
    。
三、經核上訴人之上訴理由，係就原審取捨證據、認定事實之職
    權行使，指摘其為不當，而未具體指出原審判決有何違背法
    令情事，更未指明原審判決所違反之法令條項或其內容，及
    依訴訟資料有何判決違背法令之具體事實，難認其已合法表
    明上訴理由。依首揭說明，本件上訴顯難認為合法，應予駁
    回。
四、據上論結，本件上訴為不合法，依民事訴訟法第436條之32
    第2項、第444條第1項前段、第95條、第78條，裁定如主文
    。
中    華    民    國    97  年      1    月    15   日
                民事第一庭  審判長    法  官  康弼周
                                      法  官  陳秋錦
                                      法  官  施錫揮
以上正本係照原本作成。
不得抗告。
中    華    民    國    97    年    1    月    15   日
                                      書記官  黃鏽金


司法院資訊處製作；財團法人民間司法改革基金會備份。
